【裁判字號】    99,交易,542
【裁判日期】    990927
【裁判案由】    過失傷害
【裁判全文】
臺灣臺北地方法院刑事判決             99年度交易字第542號
公  訴  人  臺灣臺北地方法院檢察署檢察官
被      告  甲○○
上列被告因過失傷害案件，經檢察官提起公訴（99年度調偵字第
870號），本院判決如下：
    主  文
甲○○從事業務之人，因業務上之過失傷害人，處有期徒刑陸月
，如易科罰金，以新臺幣壹仟元折算壹日。
    犯罪事實
一、甲○○係計程車司機，平日以駕駛計程車為業，為從事駕駛
    業務之人。其於民國99年3月19日8時30分許，駕駛車牌號碼
    312-B7號營業用小客車，沿臺北市○○區○○路1段由南往
    北方向行駛，行經該路段與衡陽路交岔路口時，欲從第4車
    道變換車道至外側車道，以行駛至路旁之計程車招呼站。其
    本應注意汽車除遇突發狀況必須減速外，不得任意驟然減速
    ；汽車在同向二車道以上之道路（車道數計算，不含車種專
    用車道、機車優先道及慢車道），除應依標誌或標線之指示
    行駛外，變換車道時，應讓直行車先行，並注意安全距離。
    依當時情況，又無不能注意之情形下，竟疏未注意及此，即
    率爾變換車道，並斜停於道路中間，等待駛進路旁之計程車
    招呼站，適有乙○○騎乘車牌號碼NR2-538號重型機車，同
    向直行駛至該處，因煞避不及，所騎乘之機車前車頭擦撞甲
    ○○所駕駛之上開營業小客車右側車身，致乙○○人車倒地
    後，受有右側硬腦膜下血腫併瀰散性腦水腫等傷勢。
二、案經乙○○訴由臺北市政府警察局中正第一分局報告臺灣臺
    北地方法院檢察署檢察官偵查起訴。
    理  由
一、證據能力之認定：
  (一)按被告以外之人於審判外之言詞或書面陳述，除法律有規定
    者外，不得作為證據，刑事訴訟法第159條第1項定有明文；
    被告以外之人於審判外之陳述，雖不符合刑事訴訟法第159
    條之1至第159條之4規定，而經當事人於審判程序同意作為
    證據，法院審酌該言詞陳述或書面陳述作成時之情況，認為
    適當者，亦得為證據。當事人、代理人或辯護人於法院調查
    證據時，知有第159條第1項不得為證據之情形，而未於言詞
    辯論終結前聲明異議者，視為有前項同意，同法第159條之5
    亦有明文。查本件當事人於本院準備程序，就本件判決所引
    用審判外之言詞或書面陳述，均明白表示沒有意見（見本院
    99年8月16日準備程序筆錄第3頁），且迄言詞辯論終結前復
    未聲明異議，本院審酌該具有傳聞性質之證據，其取得過程
    並無瑕疵，且與待證事實具有關連性，證明力非明顯過低，
    以之作為證據係屬適當，依刑事訴訟法第159條之5第1項，
    認俱得為證據。
  (二)又本院後述所引用之非供述證據部分，與本案均有關連性，
    亦無證據證明係實施刑事訴訟程序之公務員以不法方式所取
    得，依刑事訴訟法第158條之4之反面解釋，當有證據能力，
    復經本院於審理期日中合法調查，自得為證據使用。
二、訊據被告甲○○固坦承有於上揭時、地與告訴人乙○○發生
    車禍，告訴人因而受有前述犯罪事實欄所載傷勢之事實，惟
    矢口否認有何過失之情，辯稱：伊開始往右欲行駛至路旁計
    程車招呼站時，因後方機車全包過來，伊幾乎無法動彈，後
    來後面機車即追撞上來，伊是被迫停下來，並無過失云云。
    查本件被告為營業用小客車駕駛人，平日以駕駛營業用小客
    車載送客人為業，係從事駕駛業務之人，且其於99年3月19
    日8時30分許，駕駛車牌號碼312-B7號營業用小客車，沿臺
    北市○○區○○路1段由南往北方向行駛，行經該路段與衡
    陽路交岔路口時，與告訴人發生車禍，並致告訴人受有右側
    硬腦膜下血腫併瀰散性腦水腫等傷勢一情，業據被告陳明在
    卷（見臺灣臺北地方法院檢察署99年度偵字第7947號（下稱
    偵卷）第30頁至第31頁、第38頁至第39頁），並有車禍現場
    及車損照片8張、臺北市政府警察局中正分局交通分隊交通
    事故談話紀錄表1份、道路交通事故現場圖1份、臺北市立聯
    合醫院中興院區診斷證明書1份（分見偵卷第11頁、第18 頁
    至第26頁）及道路交通事故調查報告表(一)、(二)附卷足憑
    （見本院卷），此情已足認定，從而，本件所應審酌者，乃
    被告對於車禍發生，是否有過失？經查：
  (一)按汽車在同向二車道以上之道路（車道數計算，不含車種專
    用車道、機車優先道及慢車道），除應依標誌或標線之指示
    行駛外，變換車道時，應讓直行車先行，並注意安全距離；
    且汽車除遇突發狀況必須減速外，不得任意驟然減速，道路
    交通安全規則第98條第1項第6款、第94條第2項分別定有明
    文。此為一般駕駛人所具有之交通常識，及駕駛時應注意並
    能注意遵守之事項，被告為領取合格駕駛執照之駕駛人（見
    偵卷第19頁交通事故談話紀錄表），對此當無不知之理。查
    本件交通事故發生時，係日間晴天，所行經之市區○○道路
    乾燥、無缺陷、無障礙物，視距良好，且行車管制號誌動作
    正常，有道路交通事故調查報告表可稽，並無不能注意之情
    事，竟仍疏未注意，違反前揭規定，導致本件車禍發生並致
    告訴人受有前揭傷害，足見被告有應注意、能注意而不注意
    之過失甚明。且因其過失造成告訴人受傷一節，業如前述，
    是被告關於本件車禍之發生確有過失一情，同足認定。
  (二)被告雖辯稱：因後方機車全包過來，其被迫停下來，並無過
    失云云。惟如前所述，汽車在車道上行駛，本應沿直線行駛
    ，若變換車道時，應讓直行車先行；汽車除遇突發狀況必須
    減速外，不得任意驟然減速。前車如須減速暫停，駕駛人應
    預先顯示燈光或手勢告知後車，並留予後車相當之反應時間
    。查被告因欲至計程車招呼站載客竟向右偏行；且本件交通
    事故發生之處，於如本件事發之平日上班時間，本即為車流
    量大之路段，此為公眾所週知之事實，其未預留後方機車反
    應時間，冒然斜停於車道上，致告訴人機車因閃避不及因而
    發生碰撞。被告違規在先，又以被迫停止行駛之詞卸責於後
    ，是其所辯，殊非可採。
  (三)綜上所述，本件事證明確，被告犯行堪以認定，應予依法論
    科。
三、核被告所為係犯刑法第284條第2項前段之業務過失傷害罪。
    爰審酌被告無前科，此有臺灣高等法院被告前案紀錄表在卷
    可稽，素行尚佳、過失之程度、告訴人所受傷害，以及本件
    車禍後迄今尚未賠償告訴人等一切情狀，量處如主文所示之
    刑及諭知易科罰金之折算標準，以示懲儆。檢察官雖建議量
    處被告有期徒刑8月，惟本院斟酌前開犯罪情節及告訴人傷
    勢情形，認前開量刑已屬適當，檢察官求刑稍嫌過重，附此
    敘明。
據上論斷，應依刑事訴訟法第299條第1項前段，刑法第284條第2
項前段、第41條第1項，刑法施行法第1條之1，判決如主文。
本案經檢察官張成業到庭執行職務。
中    華    民    國    99    年    9     月    27    日
                  交通法庭法  官      吳冠霆
上正本證明與原本無異。
如不服本判決應於收受送達後10日內向本院提出上訴書狀，並應
敘述具體理由；其未敘述上訴理由者，應於上訴期間屆滿後20日
內向本院補提理由書（均須按他造當事人之人數附繕本）「切勿
逕送上級法院」。告訴人或被害人如對於本判決不服者，應具備
理由請求檢察官上訴，其上訴期間之計算係以檢察官收受判決正
本之日期為準。
                          書記官      王祥鑫
中    華    民    國    99    年    9     月    27    日
附錄本案論罪科刑法條全文：
中華民國刑法第284條
（過失傷害罪）
因過失傷害人者，處 6 月以下有期徒刑、拘役或 5 百元以下罰
金，致重傷者，處 1 年以下有期徒刑、拘役或 5 百元以下罰金
。
從事業務之人，因業務上之過失傷害人者，處 1 年以下有期徒
刑、拘役或 1 千元以下罰金，致重傷者，處 3 年以下有期徒刑
、拘役或 2 千元以下罰金。

司法院資訊處製作；財團法人民間司法改革基金會備份。
